臺灣高等法院高雄分院刑事判決
110年度上易字第535號
上  訴  人  
即  被  告  游璨凰



上列上訴人因竊盜案件，不服臺灣屏東地方法院110年度易字第4
59號，中華民國110年10月13日第一審判決（起訴案號：臺灣屏
東地方檢察署110年度偵字第3030號），提起上訴，本院判決如
下：
    主  文
原判決撤銷。
乙○○犯竊盜罪，處拘役拾日，如易科罰金，以新臺幣壹仟元折算
壹日。
    事  實
一、乙○○於民國110 年2 月9 日9 時45分許，駕駛車牌號碼0000
    -00 號自用小客車，前往甲○○所經營在屏東縣○○鄉○○路000 
    號之選物販賣機店（即夾娃娃機店）把玩，先後投擲4次之
    零錢，操作抓夾夾取選物販賣機台內之「鵝娃娃」布偶時，
    「鵝娃娃」布偶身體仍在機台內，尚未掉入機台內下方之取
    物處，僅「鵝娃娃」布偶之脖子部分掉入取物洞口，尚未取
    得「鵝娃娃」布偶之所有權，乙○○竟意圖為自己不法之所有
    ，基於竊盜之犯意，徒手伸入上開機台取物洞口，抓住鵝娃
    娃布偶之頭部，將價值約新台幣（下同）680元鵝娃娃布偶1
    隻拖拉出洞口而竊取之，旋即駕駛前開自用小客車離去。嗣
    經警接獲報案後，調閱案發地點及周遭監視器畫面，始循線
    查獲上情，並扣得上開鵝娃娃布偶1 隻後發還給甲○○。
二、案經甲○○訴由屏東縣政府警察局東港分局報告臺灣屏東地方
    檢察署檢察官偵查起訴。
    理  由
一、證據能力：
    按被告以外之人於審判外之陳述，雖不符刑事訴訟法第159
    條之1至第159條之4之規定，而經當事人於審判程序同意作
    為證據，法院審酌該言詞陳述或書面陳述作成時之情況，認
    為適當者，亦得為證據，刑事訴訟法第159條之5第1項定有
    明文。查本判決所引用屬於傳聞證據之部分，均已依法踐行
    調查證據程序，且檢察官及上訴人即被告乙○○（下稱被告）
    於本院審理時，均明示同意有證據能力（見本院卷第58），
    本院審酌該等證據作成時情況，並無違法取證之瑕疵，且無
    顯不可信之情形，復與待證事實具關聯性，以之作為證據應
    屬適當，自均有證據能力。
二、認定犯罪事實所憑之證據及理由：
  ㈠訊據被告固坦承有於事實欄所載時地徒手伸入機台內，抓出
    機台內所置放之「鵝娃娃」布偶之事實，惟否認有何竊盜犯
    行，辯稱：我當時認為「鵝娃娃」布偶的頭及脖子已經在洞
    口，我認有夾到，才會伸手去抓，我沒有偷竊，從頭到尾都
    沒有偷竊之意圖，我認為鵝娃娃布偶身體被夾到取物箱上擋
    板時就是我的等語。
  ㈡經查：
  ⒈被告於事實欄所載時地徒手伸入告訴人甲○○所設置選物販賣
    機台內，抓出機台內所置放「鵝娃娃」布偶之事實，業據其
    坦承在卷，核與本院勘驗現場監視器錄影光碟結果相符（見
    本院卷第60頁）。
  ⒉被告操作販賣機之抓夾，夾取機台內之「鵝娃娃」布偶時後
    ，「鵝娃娃」布偶並未掉入取物洞口內，僅「鵝娃娃」布偶
    之脖子部分掉入取物洞口，亦即身體部分仍在機台內，亦經
    本院勘驗監視器錄影光碟屬實，有勘驗筆錄在卷可憑（見本
    院卷第60頁），並有監視器畫面翻拍照片可按（見警卷第34
    頁）。鵝娃娃布偶本體既仍在取物口外之機台上方內部，自
    仍為告訴人甲○○所實質支配、管理無訛。
  ⒊被告於警詢時供稱：當天我確實有投擲零錢夾取，一開始我
    有先將本案鵝娃娃的頭部夾取到洞口處，之後又投擲零錢試
    圖將鵝娃娃的身體夾到洞口，但嘗試多次均未成功等語（見
    警卷第7 頁）；於原審自承：我經常夾娃娃，我都是夾娃娃
    ，我家有很多娃娃，我夾第1 、2 次時我不認為鵝娃娃是我
    的，因為正常要把身體夾出來，所以我才想把鵝娃娃的身體
    夾出來一點等語（見院卷第123 頁），由被告所述「但嘗試
    多次均未成功」、「正常要把身體夾出來」等語觀之，被告
    於行為時亦知悉鵝娃娃布偶尚未歸其所有無訛。乃逕自將手
    伸入機台取物洞口，抓住鵝娃娃布偶之頭部拖拉出洞口而帶
    回住處，足徵被告有不法所有之意圖無訛，被告事後辯稱沒
    有偷竊之意思云云，自難採信。
  ⒋被告於原審法院所提出之臺灣桃園地方法院108 年度易字第6
    26 號刑事判決，固認白色娃娃及棕色娃娃卡在取物洞口上
    方，行為人從娃娃機台下方取物口伸手入內抓取上開娃娃等
    情，因行為人並無不法所有之意圖，而不構成犯罪（見原審
    卷第81-86頁）。然該案係以行為人在機台保證取物狀態下
    夾取布娃娃1隻落入取物洞內，但該機台之保證取物狀態卻
    未解除而可繼續夾取，保證取物狀態未解除係機台故障所致
    ，不得將機台故障之不利益歸於行為人，因認行為人主觀上
    並無不法之意圖，核與本件機台並無故障之情形不同，自難
    比附援引，而為被告有利之認定。 
  ⒌綜上所述，被告前開所辯，係卸責之詞，不足採信，其前揭
    犯行堪以認定。
三、論罪：
　　核被告之所為，係犯刑法第320條第1項之竊盜罪。
四、上訴論斷的理由：
  ㈠原審認被告罪證明確，據以論罪科刑，固非無見。惟查：訊
    問被告，應予以辯明犯罪嫌疑之機會，如有辯明，應命就其
    始末連續陳述；其陳述有利之事實者，應命其指出證明之方
    法；當事人得聲請調查證據，刑事訴訟法第96條、第163條
    第1項分別定有明文。則被告於受訊問時否認犯行，且為相
    關之主張或請求調查證據，核屬法律所賦予之罪嫌辯明權、
    調查證據請求權，除非有漫事行使調查證據請求權或主張之
    情形外，與消極不為陳述之保持緘默，同屬防禦權之正當行
    使。是被告犯後坦承犯行，雖可節省訴訟勞費，並足推斷更
    生人格之表徵，在科刑上為減輕之審酌，然不宜以被告積極
    或消極行使上開權利，而於量刑時為被告不利之畸重審酌。
    本件被告於原審固然否認有不法所有之意圖，但就整個客觀
    行為過程，自警詢起均坦承不諱，調查證據部分亦僅請求勘
    驗現場監視器錄影光碟，勘驗時間不到5分鐘，並無漫事否
    認或請求調查證據之情事，且被告竊取之布偶之價錢為680
    元（見原審卷第73頁），且事後已發還告訴人甲○○，原審於
    量刑時，以被告始終否認犯行，顯無悔意，犯後態度不佳，
    耗費相當程度司法資源等情，量處有期徒刑3月，依上開說
    明，即非妥適，檢察官於量刑辯論程序亦為大致相同之主張
    ，並請求從輕量刑（見本院卷第68頁）。被告上訴意旨仍執
    前詞，否認有不法所有之意圖，指摘原判決不當，固屬無理
    由，然原判決既有上開瑕疵，自應由本院將原判決撤銷改判
    。
　㈡爰審酌被告犯後雖否認主觀上有不法所有之意圖，且事後未
    取得告訴人甲○○之諒解，然就整個行為之客觀過程均坦承不
    諱，犯罪行為之手段係徒手為之、所得財物之價值非高，事
    後復已經警方發還給告訴人甲○○，對告訴人甲○○所造成之損
    害非鉅，犯罪之動機單純在取悅兒女，前此並無犯罪科刑紀
    錄，有臺灣高等法院被告前案紀錄表附卷可參，及自陳自營
    麵攤工作，我負責補貨，月入約10幾萬元，有結婚，有3 個
    未成年子女，高中畢業（見本院卷第67頁）之智識程度及家
    庭經濟生活狀況等一切情狀，量處如主文第二項所示之刑，
    並諭知如主文所示易科罰金之折算標準。
㈢被告竊得之本案鵝娃娃1 隻已發還告訴人，有上開贓物認領管
  單在卷可憑，已無犯罪所得，爰不再予宣告沒。
五、據上論結，應依刑事訴訟法第369條第1項前段、第364條、
    第299條第1項前段，判決如主文。
本案經檢察官楊慶瑞到庭執行職務。
中　　華　　民　　國　　111 　年　　3 　　月　　10　　日
                  刑事第四庭    審判長法  官  黃建榮
                                      法  官  任森銓
                                      法  官  李嘉興
以上正本證明與原本無異。
不得上訴。
中　　華　　民　　國　　111 　年　　3 　　月　　10　　日
　　　　　　　　　　　　　　　　　　　書記官  賴梅琴
附錄本判決論罪科刑法條：
刑法第320條
意圖為自己或第三人不法之所有，而竊取他人之動產者，為竊盜
罪，處5年以下有期徒刑、拘役或50萬元以下罰金。
意圖為自己或第三人不法之利益，而竊佔他人之不動產者，依前
項之規定處斷。
前二項之未遂犯罰之。